---
title: "Trabajo Final"
output: html_notebook
---

# Covid en Canarias

## Cuestión 4

Nosotros exploramos la cuestión 4 ya que nos pareció la más interesante para los datos de los que disponíamos. Para ello utilizamos diferentes librerías de R ya vistas en clase como ggplot2 o gganimate.

### Importación de librerías

```{r}
library(dplyr)
library(ggplot2)
library(gganimate)
library(lubridate)
library(tidyverse)
library(rgdal)
library(broom)
library(viridis)
```

### Importación de datos

```{r}
covid <- read.csv(file = "Datos/casos_covid.csv", sep = ',', header = TRUE, encoding="UTF-8")
head(covid)
```

### Limpieza de datos

Para la limpieza cambiamos los valores no  registrados por valores nulos.

```{r}
covid[covid == "SIN ESPECIFICAR"] <- NA
covid[covid == ""] <- NA
head(covid)
```

Luego escojemos las variables que nos interesan y transformamos las fechas con lubridate.

```{r}
covid <- covid %>%
  select(-c(fecha_datos, municipio, sexo, grupo_edad, fecha_curado, fecha_fallecido, estado_caso)) %>%
  rename(fecha = fecha_caso) %>%
  mutate(fecha = dmy(fecha))
head(covid)
```

Realizamos el conteo de casos por fecha e isla.

```{r}
covid %>% 
  group_by(fecha, isla) %>% 
  tally() %>%
  rename(casos = n)-> covid
```

Agrupamos los datos según el punto crítico

```{r}
covid %>% 
  group_by(isla) %>%
  filter(fecha < "2021-11-15" & fecha > "2021-01-01") %>%
  mutate(normalized = casos/max(casos)) -> pre_navidad
covid %>% 
  group_by(isla) %>%
  filter(fecha > "2021-11-15") %>%
  mutate(normalized = casos/max(casos)) -> post_navidad
```

Normalizamos el número de casos.

```{r}
covid %>% 
  group_by(isla) %>%
  mutate(normalized = casos/max(casos)) -> covid
```

### Gráficas

En esta primera gráfica representamos con datos normalizados el número de casos por isla según el avance del tiempo a través de ggplot2.

```{r fig.height=10, fig.width=12}
my_date_format <- function()
{
   function(x)
   {
       m <- format(x,"%b")
       y <- format(x,"%Y")
       ifelse(duplicated(y),m,paste(m,y))
   }
}

ggplot(data = covid, aes(x=fecha, y=normalized, color = isla))+
  geom_line(show.legend = FALSE) +
  facet_wrap(~isla) +
  ylab("Tasa de Casos") +
  xlab("Fecha") +
  theme(
    text = element_text(size=20),
    plot.title=element_text(size=20, face="bold", colour="black"),
    plot.subtitle = element_text(size = 12, colour = "black"),
    panel.spacing = unit(2, "lines"),
    axis.text.x=element_text(angle=35, hjust=1)) +
  scale_x_date(date_breaks = "2 month", minor_breaks = "1 week", labels=my_date_format()) +
  labs(caption = "Fuente: INE")
```

A continuación, modificamos los datos para obtener la suma de casos por mes e isla antes y depués de la fecha crítica:

```{r}
pre_navidad %>%
  group_by(Period = floor_date(fecha, "month"), isla) %>%
  mutate(casos = sum(casos)) %>%
  select(-c(fecha))-> canarias_pre

canarias_pre %>%
  group_by(isla) %>%
  mutate(normalized = casos/max(casos)) -> canarias_post
```

```{r}
post_navidad %>%
  group_by(Period = floor_date(fecha, "month"), isla) %>%
  mutate(casos = sum(casos)) %>%
  select(-c(fecha))-> canarias_post

canarias_post %>%
  group_by(isla) %>%
  mutate(normalized = casos/max(casos)) -> canarias_post
```

Utilizamos el mapa del mundo de R para graficarlo:

```{r}
Islas <- map_data("world") %>%
  filter(region == "Canary Islands") %>%
  rename(isla = subregion) %>%
  select(-c(region)) %>%
  mutate(isla = str_replace(isla, "Hierro", "El Hierro")) %>%
  mutate(isla = str_replace(isla, "Gomera", "La Gomera"))
```

Creamos un dataframe por gráfica:

```{r}
canarias_pre <- left_join(Islas %>% mutate(isla = toupper(isla)), canarias_pre, by="isla")
head(canarias_pre)
```

```{r}
canarias_post <- left_join(Islas %>% mutate(isla = toupper(isla)), canarias_post, by="isla")
head(canarias_post)
```

Primero graficamos el avance de las islas en casos normalizados antes de navidad haciendo uso de gganimate, ggplot2 y el mapa que nos proporciona R para observarlo de forma más agradable.

```{r}
canarias_pre %>%
  ggplot(aes(x = long, y = lat, group = group)) +
  geom_polygon(aes(fill = normalized)) + 
  coord_quickmap() +
  theme_void() +
  transition_time(Period) +
  ggtitle('Fecha: {frame_time}') +
  labs(fill = "Tasa de Casos:", caption = "Fuente: INE") +
  shadow_mark() +
  scale_fill_gradient(low = "green", high = "red") -> mapa
animate(mapa, nframes = 100, fps = 3)
```

Repetimos, pero ahora a partir del punto crítico.

```{r}
canarias_post %>%
  ggplot(aes(x = long, y = lat, group = group)) +
  geom_polygon(aes(fill = normalized)) + 
  coord_quickmap() +
  theme_void() +
  transition_time(Period) +
  ggtitle('Fecha: {frame_time}') +
  labs(fill = "Tasa de Casos:", caption = "Fuente: INE") +
  shadow_mark() +
  scale_fill_gradient(low = "green", high = "red") -> mapa
animate(mapa, nframes = 100, fps = 3)
```

Repetimos con las islas más representativas.

```{r}
canarias_pre %>%
  filter(isla == "GRAN CANARIA") %>%
  ggplot(aes(x = long, y = lat, group = group)) +
  geom_polygon(aes(fill = normalized)) + 
  coord_quickmap() +
  theme_void() +
  transition_time(Period) +
  ggtitle('Fecha: {frame_time}') +
  labs(fill = "Tasa de Casos:", caption = "Fuente: INE") +
  shadow_mark() +
  scale_fill_gradient(low = "green", high = "red") -> mapa
animate(mapa, nframes = 100, fps = 3)
```

```{r}
canarias_post %>%
  filter(isla == "GRAN CANARIA") %>%
  ggplot(aes(x = long, y = lat, group = group)) +
  geom_polygon(aes(fill = normalized)) + 
  coord_quickmap() +
  theme_void() +
  transition_time(Period) +
  ggtitle('Fecha: {frame_time}') +
  labs(fill = "Tasa de Casos:", caption = "Fuente: INE") +
  shadow_mark() +
  scale_fill_gradient(low = "green", high = "red") -> mapa
animate(mapa, nframes = 100, fps = 3)
```

```{r}
canarias_pre %>%
  filter(isla == "TENERIFE") %>%
  ggplot(aes(x = long, y = lat, group = group)) +
  geom_polygon(aes(fill = normalized)) + 
  coord_quickmap() +
  theme_void() +
  transition_time(Period) +
  ggtitle('Fecha: {frame_time}') +
  labs(fill = "Tasa de Casos:", caption = "Fuente: INE") +
  shadow_mark() +
  scale_fill_gradient(low = "green", high = "red") -> mapa
animate(mapa, nframes = 100, fps = 3)
```

```{r}
canarias_post %>%
  filter(isla == "TENERIFE") %>%
  ggplot(aes(x = long, y = lat, group = group)) +
  geom_polygon(aes(fill = normalized)) + 
  coord_quickmap() +
  theme_void() +
  transition_time(Period) +
  ggtitle('Fecha: {frame_time}') +
  labs(fill = "Tasa de Casos:", caption = "Fuente: INE") +
  shadow_mark() +
  scale_fill_gradient(low = "green", high = "red") -> mapa
animate(mapa, nframes = 100, fps = 3)
```

## Historia visual

Para la historia ya comentada en el informe utilizamos el siguiente código, y los primeros datos.


En esta primera gráfica utilizamos la función de ggplot2 geom_smooth para visualizar el avance en todas las islas por casos en 2021.

```{r}
covid %>%
  filter(fecha<"2021-12-31")  %>%
  ggplot(aes(x=fecha, y=casos, col="darkgreen")) +
  geom_smooth(show.legend = FALSE) +
  scale_x_date(date_breaks = "1 month", date_labels =  "%b %Y") +
  theme(axis.text.x=element_text(angle=20, hjust=1))
```

Mismo caso anterior, pero con 2022.

```{r}
covid %>%
  filter(fecha>"2021-12-31")  %>%
  ggplot(aes(x=fecha, y=casos, col="darkgreen")) +
  geom_smooth(show.legend = FALSE) +
  scale_x_date(date_breaks = "1 month", date_labels =  "%b %Y") +
  theme(axis.text.x=element_text(angle=20, hjust=1))
```

